最高法院刑事判決　　　　　　　　　　　　　　　九十三年度台上字第五０七０號
　　上　訴　人　甲○○
　　選任辯護人　王金三律師
右上訴人因違反著作權法案件，不服台灣高等法院中華民國九十三年五月十四日第二
審更審判決（九十二年度上更(一)字第七八一號，起訴案號：台灣基隆地方法院檢察署
九十一年度偵字第一二三一、一六三九號），提起上訴，本院判決如左：
    主  文
原判決撤銷，發回台灣高等法院。
    理  由
本件原判決認定上訴人甲○○自民國九十年三月間起，與其妻即已滿十八歲之蘇寶貴
共同意圖銷售，未經美商迪士尼企業股份有限公司、時代華納娛樂公司、二十世紀福
斯影片股份有限公司、美國環球影片股份有限公司、哥倫比亞影片股份有限公司、哥
倫比亞三星家庭娛樂股份有限公司、新線製作股份有限公司、米高梅影片股份有限公
司、聯美股份有限公司、派拉蒙影片股份有限公司授權或同意，在基隆市○○街一號
地下一樓其所開設之樺水電資訊行，接受不特定顧客向其夫婦訂購盜版影音光碟（
俗稱ＶＣＤ），再推由上訴人擅自經電腦網際網路自大陸地區不詳網頁下載如原判決
附表一所列，分屬上述公司之視聽著作九十七種，燒錄重製為影音光碟後交付顧客，
每片計價新台幣八十元，因而侵害各該公司之著作財產權，恃此以為常業。九十一年
三月二十六日下午四時三十分左右，經警據上述各公司委任財團法人電影及錄音著作
保護基金會告訴當場查獲，扣押其夫婦共有如原判決附表一所列擅自重製侵害他人著
作權之影音光碟二０三片等情。因而撤銷第一審諭知上訴人無罪之判決，改判論處上
訴人共同以意圖銷售而擅自以重製之方法侵害他人之著作財產權為常業罪刑。固非無
見。
惟查：(一)、有罪判決書，對於被告有利之證據不採納者，應說明其理由，為刑事訴訟
法第三百十條第二款所明定，故有罪判決書對於被告有利之證據，如不加以採納，必
須說明其不予採納之理由，否則即難謂非判決不備理由之違法。原判決以上訴人於警
詢及檢察官偵查中之自白，證人即警員沈弘儒、林俊杰之證言，扣案之影音光碟共二
０三片等證據，認定上訴人有本件之犯行。然上訴人之配偶蘇寶貴於原審以證人身分
具結證稱：沈弘儒所云「第一次到上訴人之資訊行，曾在目錄上勾了幾片，第二次到
現場時，上訴人之妻子曾將拷貝好之光碟片交伊」等語並非實在（原審更(一)卷第六十
一至六十二頁）。原判決就此有利於上訴人之證言未予採納，又未說明其理由，已屬
理由欠備。且蘇寶貴既否認有該事實，則沈弘儒所指之「目錄」何在？基隆市警察局
第三分局函覆所稱蘇寶貴交付已拷貝完成之光碟包括於隨案移送之扣案光碟片內，究
指何部分之光碟片？此等疑點俱與上訴人之利益有重大關係，即有調查之必要性，本
院前次發回意旨業已指明，原審更審猶未詳予調查審究，致原有違法瑕疵仍然存在。
(二)、刑法上之常業犯，係以犯罪為職業並恃以維生，自有以犯罪不法所得為其主要生
活依據之客觀事實為必要，始克符合恃以維生之旨趣。侵害著作權之常業犯，應係指
以侵害著作權營生，或恃侵害著作權為生活依據者而言，故行為人縱有多次侵害著作
權之行為，如並非恃以為謀生之職業，仍難謂係常業犯。本件警員查扣分屬九十七部
視聽著作之盜版光碟共計二百零三片，固為原判決所是認。然據警員林俊杰證稱：「
當初去的時候被告不在，他太太在，我們看怎麼有那麼多盜版的東西，他不知道我們
是警察，後來我們出示證件，就把人帶走，被告後來有趕來」、「我們去的時候，甲
○○不在，經他太太通知，他有回來現場，他太太跟我講現場是由甲○○在負責……
現場片子很多、很雜」；告訴人代理人何明達指稱：「查獲當日，在現場由老闆娘協
助警方區分盜版及正版……」（上訴卷第九十六、九十七頁）；而卷附照片亦顯示上
訴人之店內尚有甚多（正版）光碟片。則扣案盜版光碟片究佔上訴人所販售光碟片之
比例若干？上訴人是否以犯販賣盜版光碟片之不法收入維生？即非無疑。實情如何？
攸關上訴人是否成立常業犯，亦有調查之必要性。原審未為調查，即認上訴人所為屬
常業犯行，同有調查職責未盡之違法。以上，或為上訴意旨所指摘，或係本院得依職
權調查之事項，應認原判決仍有撤銷發回更審之原因。
據上論結，應依刑事訴訟法第三百九十七條、第四百零一條，判決如主文。
中　　　華　　　民　　　國　　九十三　　年　　　九　　　月　　二十三　　日
                              最高法院刑事第十一庭
                                  審判長法官  張　淳　淙
                                        法官  謝　俊　雄
                                        法官  蘇　振　堂
                                        法官  張　春　福
                                        法官  呂　丹　玉
      右正本證明與原本無異
                                              書  記  官
中　　　華　　　民　　　國　　九十三　　年　　　十　　　月　　　四　　　日
                                                                        Ｑ
